【裁判字號】    98,台上,1714
【裁判日期】    980327
【裁判案由】    違反槍砲彈藥刀械管制條例等罪
【裁判全文】
最高法院刑事判決            九十八年度台上字第一七一四號
上  訴  人  甲○○
選任辯護人  林石猛律師
            張競文律師
            李佳冠律師
上列上訴人因違反槍砲彈藥刀械管制條例等罪案件，不服台灣高
等法院高雄分院中華民國九十五年七月四日第二審判決（九十五
年度上訴字第六一四號，起訴案號：台灣高雄地方法院檢察署九
十四年度偵字第一六二一一號），提起上訴，本院判決如下：
    主  文
上訴駁回。
    理  由
一、未經許可寄藏手槍及販賣第三級毒品部分
按刑事訴訟法第三百七十七條規定，上訴於第三審法院，非以判
決違背法令為理由，不得為之。是提起第三審上訴，應以原判決
違背法令為理由，係屬法定要件。如果上訴理由書狀並未依據卷
內訴訟資料，具體指摘原判決不適用何種法則或如何適用不當，
或所指摘原判決違法情事，顯與法律規定得為第三審上訴理由之
違法情形，不相適合時，均應認其上訴為違背法律上之程式，予
以駁回。本件原判決撤銷第一審關於寄藏手槍及販賣第三級毒品
部分之科刑判決。改判仍論上訴人以未經許可寄藏手槍罪，處有
期徒刑伍年肆月，併科罰金新台幣拾伍萬元；又販賣第三級毒品
罪，處有期徒刑伍年貳月。並諭知罰金如易服勞役之折算標準及
為相關從刑之宣告。就未經許可寄藏手槍罪部分，係依憑上訴人
就原判決認定：其受寄藏而持有扣案之手槍及子彈之事實，已自
白不諱，復有搜索扣押筆錄、扣押物品目錄表、查獲槍彈照片及
查獲之手槍一支及子彈十九顆扣案可證，而扣案之槍枝、子彈，
經送內政部警政署刑事警察局鑑驗結果，認：送鑑驗之手槍，係
巴西TAURUS廠製PT九二型，口徑九釐米制式半自動手槍，機械性
能良好，可擊發同口徑制式子彈，具有殺傷力；送鑑子彈十九顆
，其中十四顆（已試射三顆）認係口徑九釐米之制式子彈，另五
顆係口徑０．三二吋制式子彈，均具殺傷力。有該局民國九十四
年八月十五日刑鑑字第０九四０一一一一七四號槍彈鑑定書在卷
足憑；就販賣第三級毒品部分，係依憑上訴人於警詢中供謂：係
以新台幣（下同）四十五萬元販入愷他命七百公克；在偵查中供
稱：九十四年六月十五日晚上十一點多，蘇原田打電話來，我以
每包九百元賣給他愷他命二包等語，蘇原田於偵查中證述：於九
十四年六月中旬在高雄市○○○路與自立二路口路旁，向上訴人
買二公克愷他命，價錢為一公克九百元，因當時身上不方便，所
以錢先欠著云云，並有上訴人與蘇原田之電話通信監察譯文、搜
索扣押筆錄、扣押物品目錄表及查獲愷他命照片在卷可稽，扣案
之疑似愷他命粉末，經送高雄市立凱旋醫院鑑定結果確屬第三級
毒品愷他命成分（合計驗前毛重六四七．七六公克，驗後毛重六
四一．二五公克），有該醫院九十四年七月二十二日高市凱醫檢
字第０九四０００三八七六號函暨所附濫用藥物成品檢驗報告在
卷可憑等證據資料，而為論斷，已敘明其所憑之證據及得心證之
理由。而以上訴人否認販賣毒品，辯稱：係以八十萬元販入愷他
命八百公克供自己施用，沒有販賣給蘇原田等語，及蘇原田於第
一審翻異前詞，改稱：當天與上訴人見面係為還錢云云，分別為
卸責及迴護之詞，均不足採信，已依憑調查所得之證據，於理由
內詳加指駁；並說明：上訴人為警查獲後所採取尿液，經檢驗結
果，雖呈愷他命陽性反應，惟審酌其一次所販入之愷他命數量高
達七百公克，價金高達四十五萬元，以上訴人陳明其約二至三天
施用愷他命一次，每次約一公克，則其所販入之愷他命至少可施
用三年以上，及其經濟能力並不寬裕，豈有一次預購可供數年之
用之愷他命之理？其又已將愷他命販賣給蘇原田，益徵其於販入
之初，即有販賣給他人之意思。又依其於警詢中供謂：係以四十
五萬元販入愷他命七百公克等語，則其平均價格為每公克約六百
四十三元（四捨五入），則以每公克九百元售予蘇原田，每公克
可獲利二百五十七元。再參以販售毒品應受重罰，政府極力查緝
，媒體經常報導，上訴人既有施用愷他命行為，又係專科畢業受
有相當教育之成年人，對此自無不知之理，如非有利可圖，豈會
甘冒重罪處罰之危險，販賣愷他命給他人，足見其有營利之意圖
之理由。從形式上觀察，原判決關於此部分並無足生影響判決結
果之違背法令情形存在。上訴意旨略稱：（一）上訴人確係以八
十萬元販入愷他命，且係供己施用，並非販賣：扣案之電子磅秤
及夾鏈袋既無毒品反應，已由原審審認無訛。原審僅以臆測之詞
，遽以認定係供販賣毒品之用，或預備供販賣之用，顯有判決不
憑證據之違誤。（二）原判決認定上訴人販賣第三級毒品愷他命
予蘇原田，無非係依據蘇原田於偵查中之證述，惟蘇原田供出其
毒品來源，應係因考量毒品危害防制條例第十七條得減輕其刑之
規定，其憑信性於通常一般人當有所懷疑，因此仍須調查其他必
要之證據，以察蘇原田之證述是否與事實相符。又原判決僅依據
上訴人於警詢及偵查中之自白，認定有販賣第三級毒品之犯行，
並未達於無合理懷疑之程度，有判決不適用法則之違背法令。（
三）上訴人雖一次購賣毒品數量達七百公克，然係考量成本及本
身必須每日施用毒品，並非基於販賣予他人之意思而販入。原判
決認定上訴人販賣第三級毒品予蘇原田，同時又認定蘇原田並未
付款之事實。顯見上訴人並非基於營利之意圖，應係無償轉讓。
（四）原判決於主文宣示如原判決附表編號一至七所示之物均沒
收。而其附表編號四所記載之愷他命二十二包，驗後毛重為六四
一．五二公克。惟卷內高雄市凱旋醫院濫用藥物成品檢驗報告中
前述愷他命驗後之重量為六四一．二五公克，原判決亦於理由內
亦認定其驗後毛重為六四一．二五公克。顯見原判決有與卷證資
料不符所載理由矛盾之違背法令。（五）上訴人之行為，與集團
性販毒或牟取暴利者不同，且於警詢之初，即坦承有轉讓毒品及
持有手槍、子彈之犯行，足證顯有悔悟之心，其犯罪情狀，在客
觀上足以引起一般同情，原判決仍判處重刑，不僅未符比例原則
及公平原則，且未依刑法第五十九條規定酌減，有判決不適用法
則之違背法令等語。惟查：（一）採證認事，係事實審法院之職
權，其對證據證明力所為之判斷，如未違背經驗法則與論理法則
，復已敘述其憑以判斷之心證理由，即不能任意指為違法。原判
決就其依憑調查所得之證據資料，認定：上訴人販賣第三級毒品
予蘇原田之犯罪事實，已明確認定，詳細記載，並敘明其認定上
訴人具有營利之意圖而成立販賣第三級毒品罪及其得心證之理由
。所為之論斷，核與證據法則並無違背。並非僅以上訴人之自白
，或蘇原田之證詞，資為認定犯罪事實之唯一證據。上訴意旨任
意指摘，自非適法之第三審上訴理由。（二）刑罰之量定，屬法
院自由裁量職權之行使，如於罪刑相當原則無違，即不能任意指
為違法。原判決以上訴人之責任為基礎，審酌其無視於政府嚴格
管制槍、彈之政策，竟受託寄藏手槍及子彈，對社會治安有潛在
危險性，至於販賣第三級毒品，不僅危害社會治安，並戕害國民
身心健康，惟念上訴人坦承部分犯行，態度尚可，分別量處如前
揭所示之刑，既未逾法定刑度，又無濫用量刑權限之情形，核與
罪刑相當原則無違，即不得指為違法。而本件依上訴人犯罪之情
形，並無顯可憫恕，認科以最低刑度仍嫌過重之情形，原審未適
用刑法第五十九條酌減其刑，並無不合。上訴意旨對原審量刑職
權之適法行使，任意指摘，非屬上訴第三審之合法理由。（三）
依司法院大法官會議釋字第四十三號解釋，刑事判決之文字顯係
誤寫，而不影響於全案情節與判決之本旨者，得參照民事訴訟法
第二百三十二條，由原審法院依聲請或本於職權以裁定更正。原
判決就於理由內所稱：扣案之愷他命驗後毛重「六四一．二五公
克」部分，於附表誤載為「六四一．五二公克」，並於主文諭知
沒收，不無疏失。然此顯係文字之誤寫，不影響全案情節及判決
本旨，而得以裁定更正之事項，揆之刑事訴訟法第三百八十條之
旨，仍不得執此指摘資為上訴第三審之適法理由。其餘上訴意旨
，則置原判決所為明白之論斷於不顧，對原審採證認事之職權行
使，徒以自己之說詞，泛指其為違法，並為單純事實上之爭執，
難認已符合首揭法定第三審上訴之要件，其此部分之上訴違背法
律上之程式，應予駁回。
二、轉讓第三級毒品部分
按刑事訴訟法第三百七十六條所列各罪之案件，經第二審判決者
，不得上訴於第三審法院，法有明文。本件上訴人所犯轉讓第三
級毒品罪部分，原審係依毒品危害防制條例第八條第三項論處罪
刑，核屬刑事訴訟法第三百七十六條第一款之案件。依上開說明
，既經第二審判決，即不得上訴於第三審法院，上訴人一併提起
上訴，其此部分之上訴為不合法，應予駁回。
據上論結，應依刑事訴訟法第三百九十五條前段，判決如主文。
中    華    民    國  九十八  年    三    月  二十七  日
                      最高法院刑事第三庭
                          審判長法官  林  增  福
                                法官  張  清  埤
                                法官  陳  世  雄
                                法官  蔡  國  在
                                法官  洪  佳  濱
      本件正本證明與原本無異
                                      書  記  官
中    華    民    國  九十八  年    四    月    一    日
                                                      K


司法院資訊處製作；財團法人民間司法改革基金會備份。
